臺灣高等法院臺南分院刑事判決
109年度上訴字第1173號
上  訴  人  
即  被  告  郭瑔叡  



指定辯護人  本院公設辯護人簡松柏
上列上訴人即被告因強盜案件，不服臺灣臺南地方法院109年度
訴字第381號中華民國109年8月11日第一審判決（起訴案號：臺
灣臺南地方檢察署108年度偵字第21126號），提起上訴，本院判
決如下：
    主      文
上訴駁回。
    事實及理由
壹、犯罪事實
一、甲○○因經濟困窘，急需現金，竟意圖為自己不法之所有，於
    民國108年12月8日4時前之某時，將客觀上足以對人之生命
    、身體、安全構成威脅、具危險性而可作兇器使用之廚師刀
    1把藏放於綠色側背包內後，前往臺南市東區，分別為下列
    行為：
㈠、基於強盜之犯意，於民國108年12月8日4時3分，進入臺南市○
    區○○路000號統一超商東凱門市，見店員甲○獨自看顧且無其
    他客人，先走至收銀櫃檯處假意購買菸品1包，並交付新臺
    幣（下同）1,000元予甲○，趁甲○打開收銀機找零之際，將
    綠色側背包內廚師刀取出，放置在甲○目視可見之範圍，並
    恫嚇以：不要逼我、錢快拿出來就沒事了、快點、不要逼我
    沒耐心等語，而甲○當時與甲○○僅間隔櫃檯距離，且甲○○手
    持廚師刀，緊跟甲○左右移動，致使甲○不能逃離而無法抗拒
    ，為求自保，僅能將當時放置於櫃檯旁之置物箱阻擋於其與
    甲○○之間，適有第三人進入該便利商店發出聲響，甲○○為免
    遭人發覺，隨即逃離，而未能得逞。
㈡、甲○○強盜東凱門市未能得逞，又立即於同日4時18分許（起訴
    書誤載為4時20分許，應予更正），前往臺南市○區○○路000
    號統一超商東和門市，見丙○○獨自看顧且無其他客人，走至
    收銀櫃檯前，將藏放於綠色側背包內之廚師刀取出比劃，丙○○見狀發覺有異，甲○○隨即將廚師刀比向丙○○，恫嚇以：快
    點、不要逼我等語，丙○○因與甲○○僅間隔櫃檯距離，且無其
    他可以阻擋甲○○之物品，因而無法抗拒，遂依甲○○之指示，
    將收銀機內共計新臺幣（下同）600元之現金取出，任由甲○○取走並隨即逃離而得手。
㈢、甲○○強盜東和門市得手後，又隨即於同日4時27分許，前往臺
    南市○區○○路00號之統一超商東敬門市，見店員丁○○獨自看
    顧且無其他客人，走至收銀櫃檯前，將手伸入綠色側背包內
    ，握住放置在綠色側背包內上開廚師刀，以此動作暗示丁○○
    其手持危險物品，企圖使丁○○就範，同時向丁○○恐嚇以：「
    把收銀機裡面的錢交給我」等語，使丁○○心生畏懼，然因甲○○並未實際取出廚師刀，且丁○○因已接獲前揭門市店員通報
    ，預先準備球棒作為防衛，並告知甲○○已報警，甲○○因而心
    慌逃跑，未能得逞。
二、經甲○、丙○○、丁○○報警處理，丙○○並提出告訴，由警調閱
    監視錄影紀錄後，在臺南市○區○○○路0段000號0樓之00住處
    查獲甲○○，並扣得上開廚師刀1把、綠色側背包1個及現金60
    0元，因而查悉上情。
貳、認定犯罪事實所憑之證據及理由
一、刑事訴訟法第159條之5規定，被告以外之人於審判外之陳述
    ，雖不符前4條之規定，而經當事人於審判程序同意作為證
    據，法院審酌該言詞陳述或書面陳述作成時之情況，認為適
    當者，亦得為證據。當事人、代理人或辯護人於法院調查證
    據時，知有第159條第1項不得為證據之情形，而未於言詞辯
    論終結前聲明異議者，視為有前項之同意。查：本判決以下
    所引用之傳聞證據，檢察官、被告及辯護人於審判程序中均
    同意作為證據使用，或知有傳聞證據之情形而未於言詞辯論
    終結前聲明異議，本院審酌該等證據作成時之情況，並無違
    法取證之情形，又與本案有關聯性，認為以之作為證據應屬
    適當，均具有證據能力。
二、被告坦承上開一之㈢部分恐嚇取財未遂犯行，就犯罪事實一之㈠、㈡部分，除否認致使甲○、丙○○不能抗拒部分外，就客觀犯罪事實則不爭執（本院卷第56頁、174-175頁），此外，並有被害人甲○（警卷第4-7頁，偵卷第37-38頁）、告訴人丙○○（警卷第8-9頁，偵卷第51-53頁）、被害人丁○○（警卷第10-13頁，偵卷第43-45頁）之指述，臺南市政府警察局109年1月8日南市警鑑字第1090012782號函（偵卷第65-67頁）、臺南市政府警察局第一分局扣押筆錄、扣押物品目錄表（警卷第14-16頁）、東凱門市店內監視器影像翻拍照片（警卷第25-28頁）、中華東路路口監視器影像翻拍照片（警卷第29-30頁）、東和門市店內及門口監視器影像翻拍照片（警卷第31-35頁）、中華東路二段、裕農路446巷、389巷、東寧路東巷、東興路、東興路11巷、東安路30項及48巷、東安路之路口監視器影像翻拍照片（警卷第35-41頁）、東敬門市店內及門口監視器影像翻拍照片（警卷第42-44頁）、被告及扣案物照片（警卷第21-24頁）、扣案廚師刀及綠色側背包等證據可以佐證。
三、強盜罪所施用之強暴、脅迫手段，祇須足以壓抑被害人之抗
    拒，使其喪失意思自由為已足，縱令被害人實無抗拒行為或
    抵抗無效，仍於強盜罪之成立不生影響。而刑法第346條之
    恐嚇取財罪之恐嚇行為，係指以將來惡害之通知恫嚇他人或
    以現時之危害相加而言，但受恐嚇人尚有自由意志，不過因
    此而懷有恐懼之心，故與強盜罪以目前之危害脅迫他人，致
    喪失自由意志不能抗拒者不同；再按強盜罪之所謂「不能抗
    拒」，係指行為人所為之強暴、脅迫等不法行為，就當時之
    具體事實，予以客觀之判斷，足使被害人身體上或精神上達
    於不能或顯難抗拒之程度而言（最高法院97年度台上字第11
    35號判決意旨參照）。強盜罪強制行為之動向，係在於即時
    的取走，而非以未來實現之手段達到取財目的，否則僅屬恐
    嚇取財之範疇。又強盜罪之強制行為，包括強暴、脅迫、藥
    劑、催眠術或他法，施用此等手段之程度，以客觀上足以壓
    抑被害人之意思自由，至使不能抗拒為已足。所謂「至使不
    能抗拒」，指其強制行為，就當時之具體事實予以客觀之判
    斷，足使被害人身體上或精神上達於不能或顯難抗拒之程度
    。所謂就當時之具體事實予以客觀之判斷，應以通常人之心
    理狀態為標準，綜合考量被害人（如年齡、性別、體能等）
    、行為人（如行為人體魄、人數、穿著與儀態、有無使用兇
    器、使用兇器種類等）以及行為情況（如犯行之時間、場所
    等）等各種具體事實之情況，倘行為人所施之強制行為依一
    般人在同一情況下，其意思自由因此受到壓抑，即應論以強
    盜罪。至於被害人實際上有無抗拒行為，與本罪成立不生影
    響（最高法院105年度台上字第2714號判決意旨參照）。就
    犯罪事實一之㈠、㈡、㈢部分，被告行為是否已使甲○、丙○○、
    丁○○不能抗拒而屬強盜行為，經查：
㈠、被告持以前往東凱門市、東和門市之廚師刀，其外型前端尖
    銳，刀身相較於一般水果刀更長（警卷第24頁），是如以該
    廚師刀對人攻擊，僅以尖端部分刺擊即可造成嚴重傷害，相
    較於鈍頭僅有刀鋒部分足以傷人之刀械，本案被告所使用之
    廚師刀，其攻擊範圍更廣，無須近距離砍殺即可造成傷害，
    被告以扣案廚師刀作為威嚇他人之兇器，對被害人而言，實
    有相當之嚇阻力，縱使並未將該廚師刀近距離抵住被害人身
    體位，以該廚師刀前端尖銳之型態，如被告持以揮擊或丟擲
    ，被害人即處於隨時可能遭受刺擊而受傷之情況。
㈡、被告特意利用凌晨4時許前往東凱門市、東和門市，屬於一般
    客人較少前往便利商店消費時段，且便利超商基於人事成本
    考量，於深夜時段通常亦配置較少店員，此等客觀環境實不
    利於單獨看顧便利商店之店員求助，且被告犯行較不易因客
    人上門而被察覺，顯見被吿並非偶然於該時段實施犯行，其
    主觀上實有相當之犯罪計畫，此由被告前往便利商店時，身
    穿連帽外套，以帽子將頭部遮住，又以口罩遮掩面部之裝扮
    （警卷第26頁、32頁），亦可佐證，而被告此等裝扮，亦足
    以隱藏其本身緊張或害怕之面部表情，對店員而言更生無法
    判斷被告情緒之效果，而一般人面對掩面又頭戴帽子之陌生
    人，因無法猜測其身分或情緒，甚至無法判斷其神智狀況，
    縱使對方體型上未必明顯較為強壯，在無法預期對方舉動而
    求自保之本能反應下，多採取順從不敢激怒對方之方式應對
    ，被告此等裝扮方式，實有壯大自我聲勢之作用。
㈢、本件以被告刻意選擇凌晨時段前往，利用帽子及口罩掩飾身
    分及情緒，再攜帶足以傷害他人之廚師刀等客觀狀況，已足
    以使一般人因畏懼而不敢抗拒。再就被告強盜東凱門市部分
    ，經本院勘驗監視錄影紀錄，被告先假意向被害人甲○購買
    香菸，並交付1,000元後，趁被害人甲○找零打開收銀機之際
    ，將綠色側背包放置於櫃檯上，隨即將廚師刀取出，被害人
    甲○於目試可及之範圍內，已可見被吿手持廚師刀，被告欲
    利用廚師刀之危險性對甲○造成心理壓力，已屬明確。而東
    凱門市收銀櫃檯高度不高，約略僅達於被告大腿位置（警卷
    第27頁），中間除收銀台機外，並無任何可阻隔被害人甲○
    與被告之障礙物，收銀櫃檯後方另有貨物架，被害人甲○無
    法往後躲避，以被告當時已經手持尖銳廚師刀，縱使手臂伸
    長無法立即刺傷被害人甲○，然以該收銀櫃檯之高度，被告
    跨越收銀櫃檯攻擊被害人甲○，並非不可能，是被害人甲○當
    時實乃處於隨時可能遭被告以廚師刀攻擊之狀態。而東凱門
    市收銀櫃檯雖有一定長度，然被告在被害人甲○左右來回閃
    避時，仍手握廚師刀緊緊跟隨（本院卷第95頁），是被害人
    甲○當時實無從躲避被告，被害人甲○為避免可能發生之危險
    ，於被告緊緊跟隨不願放棄，無處可逃之情況下，僅能隨手
    拿取放在收銀櫃檯邊之置物箱，企圖以此阻擋被告可能之攻
    擊行為，此亦為本院勘驗監視錄影紀錄在卷（本院卷第94頁
    ）。再者，行搶之人於行為時多情緒高漲，且因緊張等情緒
    作祟，其行為模式不能與一般正常人同樣看待，稍有激怒之
    舉動，可能發生不理性之攻擊行為，此為一般人均有之社會
    生活經驗，以被害人甲○當時僅與被告隔著收銀櫃檯之情況
    下，亦無從期待被害人甲○有何現實有效之反抗舉動，是被
    告持刀跟隨之行為，已達到使被告甲○不能抗拒程度。以上
    各情，並經證人甲○於本院審理程序中證稱：當時只有我一
    個店員，我有發現被告帶刀，我會害怕，當時我第一次遇到
    ，慌了，無法馬上反應（本院卷第177頁）、我有看到被告
    拿刀出來，我拿箱子只是要擋住被告，不要讓他進來，我當
    時心裡會害怕，會感覺到生命受威脅，以我當時站的位置，
    被告刀會刺到我，我要很後退靠著牆壁才可以躲，櫃檯是長
    型的，我往左右走，被告也一起左右走，我覺得當下如果被
    告出手，我一定會被刺到（同卷第181頁）等語，證人甲○之
    證述，實與上開本院勘驗之結果相符，且合於一般人面對持
    刀行搶之心理狀態與反應，與上開證據可以互為佐證。
㈣、被告進入東和門市之時間，同樣為凌晨時分，僅晚於行搶東
    凱門市數分鐘後，且東和門市當時亦僅有告訴人丙○○看顧，
    並無其他客人，被告裝扮亦與行搶東凱門市時相同，是以被
    告之裝扮、當時時間、空間等客觀因素，與上開行搶東凱門
    市時之狀態並無不同。被告於進入東和門市後，將綠色側背
    包放置於櫃檯上，待告訴人丙○○走到被告面前，被告隨即將
    握於右手之廚師刀取出，刀尖朝告訴人丙○○，先比劃兩下，
    隨即對告訴人丙○○恫稱：快點、不要逼我等語，告訴人丙○○
    隨即取出收銀機內現金，由被告取走，此經本院勘驗監視錄
    影紀錄在卷（本院卷第95頁），以此客觀過程觀之，告訴人
    丙○○顯然受制於被告手持廚師刀之舉動，對於被告之要求全
    然照辦，是以被告之行為舉動、裝扮及行搶之時間、空間等
    因素，已使告訴人丙○○無法抗拒，僅能依被告要求而交付金
    錢。證人丙○○並於本院審理中證稱：我當時很害怕，我當時
    怕被告狗急跳牆直接捅過來，因為也沒有多少錢，我就直接
    給他，我怕生命遭受威脅，我覺得生命比錢還重要（本院卷
    第184-185頁）、我有看到被告的刀子，我當時以為他要結
    帳，我問他需要什麼東西的時候，他就亮出刀子了，被告若
    伸手應該可以捅到我了，或是直接把刀丟過來也可以等語（
    同卷第186頁），其證稱被告與其距離不遠，縱使未能伸手
    刺擊，被告亦可跨越櫃檯，甚或以丟擲方式造成傷害，與本
    院勘驗監視錄影紀錄之結果相符，且依告訴人丙○○之證述，
    亦可知其主觀上亦認為，在被告掩飾面容而無法察覺情緒之
    情況下，極有可能因失去理智而發生無法預期之攻擊行為，
    僅能順從被告指示而求自保，足見以被告行搶之方式，對告
    訴人丙○○而言，實已達於無法抵抗之程度。
㈤、本件犯罪事實一之㈠、㈡之犯行，依被告行為當時情況判斷，
    客觀上已經足以使被害人甲○、告訴人丙○○無法抗拒，而犯
    罪事實一之㈢行搶東敬門市部分，起訴意旨雖亦認為構成強
    盜行為，然被告當時並未實際取出廚師刀，對於被害人丁○○
    造成之威脅已顯然不同，此有監視器影像翻拍照片可稽（警
    卷第42-44頁），而就被告行搶東敬門市之過程，被害人丁○○亦於原審審理中證稱：被告走至收銀櫃檯前，隔著櫃檯要
    我交出錢，當時被告是將手伸入側背包內握住廚師刀刀柄，
    並未將該把刀取出並指向我等語（原審院卷第157-159頁）
    ，核與其偵查中證稱：被告要我把收銀機內的錢交給他，同
    時將手伸到隨身包內準備要拿東西，我之前有接到通知，知
    道他隨身包裡面有刀子，當下我會感到害怕，但我沒看到他
    有拿刀子出來，我就把放在櫃檯旁的球棒拿出來，向他表示
    會報警處理，並未將錢交給他等語（警卷第10至11頁，偵卷
    第43至44頁）相符，足見被告確實未將刀取出，僅伸手入背
    包內作勢內有器械，被害人丁○○雖因他人通知推測被告背包
    內有刀子，因而對被告上開行為心生畏懼，但尚有相當之意
    思自由，而得以決定拒絕交付財物，未達不能抗拒之程度，
    而屬令其心生畏懼之恐嚇取財行為。
㈥、辯護意旨就一之㈠、㈡部分犯行，認為僅屬恐嚇取財行為，並
    辯護稱：甲○、丙○○、丁○○心裡會產生恐嚇是一定的，所爭
    執的是害怕或恐懼的程度。檢察官認為恐嚇取財是指未來惡
    害通知，強盜是現在惡害的進行，在比較法上確實如此，但
    我國關於強盜罪與恐嚇取財罪的區別，重要的是行為人當時
    施行的手段是否強大，客觀上足以使被害人達到不能抗拒程
    度，所謂未來惡害的通知或是現在不法的侵害部分，無法作
    為是否構成強盜罪的判準依據。被告行為的程度，從三位被
    害人或多或少都有抗拒的情況，甚至在就損失金錢可以免責
    情況下，其實可以選擇不反抗。另從監視錄影帶來看，當時
    被告的聲音的確沒有很大，這與一般強盜罪的急迫情形不同
    ，另外從被告拿刀的狀況，一直在某種程度的隱藏，從隱藏
    的現象顯示出來被告本身其實也是相當的緊張、害怕，以自
    己相當緊張、害怕，聲音又沒有很大的情況，尤其是三位被
    害人都是男性，在體型上，尤其甲○更是優於被告甚多，客
    觀上無法達到不能抗拒之程度等語（本院卷第194-195頁）
    ，然查：
　⒈關於恐嚇取財罪與強盜罪之構成要件，除以是否使被害人喪
    失自由意志而不能抗拒之區別標準外，兼以行為人所施以之
    強暴脅迫行為，係以即時取走財產為目的，抑或以未來實現
    之手段達到取財目的為判斷標準，已為前開最高法院判決所
    闡明。又所謂不能抗拒，應綜合行為時之各種具體事實，舉
    凡被害人年齡、性別、體能等，行為人體魄、人數、穿著與
    儀態、有無使用兇器、使用兇器種類，以及行為情況，如犯
    行之時間、場所等各種條件以為判斷。　　　　
　⒉本件被告犯罪事實一之㈠、㈡犯行，係刻意選擇凌晨時段，在
    被害人難以求助之情況下行搶，而被告所選擇之兇器，具有
    相當之危險性，無須近距離抵住被害人身體，亦可能造成被
    害人嚴重傷害，已如上述，是以本件客觀狀況而言，被告之
    行為實對被害人有相當之之嚇阻力。而被害人與被告間體型
    之差異，雖可以作為判斷被害人可否反抗之因素，然在對峙
    狀態下，體型較強壯或年紀較輕之人，固然佔有優勢，惟若
    其中一方持有武器，則此體型優勢即不復存在，蓋武器之目
    的即在強化行為人之攻擊力與破壞性，縱使體型上明顯弱勢
    ，在有持有武器之情況下，即不能認為體型較為強壯之人必
    有優勢，本件被告行為時年紀21歲，體型上並非特別瘦弱矮
    小（警卷第23頁），且被告於行搶時，刻意掩飾面容，又穿
    著外套帶帽子，本難以一時判對被告之體型或氣力等條件，
    且被告本件乃持刀行搶，以被害人甲○、告訴人丙○○當時之
    狀況，並無何客觀上顯然優於被告，而無需畏懼被告之可言
    。
　⒊再者，一般人面對行搶，特別是持有兇器之人，多採取順從
    態度，此乃求生之本能，不能苛求被害人在遭搶之情況下，
    仍理性分析是否有可以反抗之方式或可能性，而行搶之人多
    半心理緊張，其行為模式並非一般正常狀態，已如上述，若
    反抗不成而激怒對方，後果不可設想，是面對未知之危險情
    況，以事後角度強求被害人得選擇反抗，或認為被害人非不
    能反抗，實違反一般人之生活經驗。本件被害人甲○、告訴
    人丙○○，乃直接面對被告持有廚師刀之舉動，且當時並無可
    以求助之管道，與被告更僅有一張櫃檯之距離，被告隨時有
    翻越之可能，其等在此客觀情況下，已達於無法反抗之程度
    ，應屬明確，至於被害人甲○雖有持置物箱放置於櫃檯上之
    行為，然此實為被害人甲○在已無其他反抗方式之困境下，
    勉強作為阻擋被告進一步攻擊之方式，以被害人甲○僅有一
    只置物箱自保，被告卻持有廚師刀之情況相較，被害人甲○
    之抵擋行為，顯然無法阻止被告進一步之攻擊，是不能以此
    推論，被害人甲○當時並未達於不能反抗之程度。綜此，辯
    護意旨認為，以被告身型較瘦小及聲音並非兇惡，無從認為
    被害人甲○、丙○○已達無法反抗之程度，尚非可採。
　⒋除被害人甲○、告訴人丙○○客觀上已達於無法反抗之程度外，
    另依被告行搶之方式，係要求被害人甲○、丙○○立即交付金
    錢，此由其不斷催促快點、不要逼我等語，即可明瞭，是被
    告之強暴脅迫行為，目的顯然在於逼迫被害人甲○、告訴人
    丙○○立即交付金錢，屬於即時奪取財物之強盜行為，並非以
    未來實現之手段達到取財目的之恐嚇取財行為，足以認定。
四、綜上，本案事證明確，被告犯行均堪認定，應依法論罪科刑
    。
參、論罪科刑及駁回上訴之理由
一、刑法第321條第1項第3款之攜帶兇器竊盜罪，係以行為人攜
    帶兇器竊盜為其加重條件，此所謂兇器，其種類並無限制，
    凡客觀上足對人之生命、身體、安全構成威脅，具有危險性
    之兇器均屬之，且祇須行竊時攜帶此種具有危險性之兇器為
    已足，並不以攜帶之初有行兇之意圖為必要（最高法院79年
    台上字第5253號判決意旨參照）。被告甲○○犯罪事實一之㈠
    、㈡犯行所持用之扣案廚師刀1把，刀刃為金屬材質，單面開
    鋒，開鋒側銳利，前端尖銳，有扣案物照片附卷可參（警卷
    第24頁），若持以攻擊人體，顯可造成傷害，客觀上自足以
    對人之生命、身體、安全構成威脅，為具有危險性之兇器。
    是核被告犯罪事實一之㈠所為，係犯刑法第330條第2項、第1
    項而有第321條第1項第3款情形之攜帶兇器強盜未遂罪；犯
    罪事實一之㈡所為，係犯刑法第330條第1項而有第321條第1
    項第3款情形之攜帶兇器強盜罪；犯罪事實一之㈢所為，係犯
    刑法第346條第3項、第1項之恐嚇取財未遂罪。公訴意旨認
    被告犯罪事實一之㈢所為係犯刑法第330條第2項、第321條第
    1項第3款之攜帶兇器強盜未遂罪，容有誤解。
二、原判決以被告犯罪事實一之㈠之攜帶兇器強盜未遂、㈡之攜帶
    兇器強盜、㈢之恐嚇取財未遂犯行，事證明確，適用刑事訴
    訟法第299條第1項前段、第300條，刑法第330條第1項、第2
    項、第346條第3項、第1項、第25條第2項、第59條、第51條
    第5款、第38條第2項前段、第38條之1第1項前段、第40條之
    2第1項，刑法施行法第1條之1第1項規定，予以論罪科刑，
    並說明：
㈠、公訴意旨認犯罪事實一之㈢係犯刑法第330條第1項之加重強盜
    罪，尚有未洽，因基本社會事實同一，經原審諭知刑法第34
    6條第3項、第1項之恐嚇取財未遂罪後（原審卷第150頁），
    依職權變更起訴法條。被告於警詢中供稱，第1間超商是選
    定的，其他2間超商都是隨機犯案等語（警卷第2頁），足見
    其所犯上開3罪，犯意各別，行為互殊，應予分論併罰。
㈡、被告就犯罪事實一之㈠、㈢之犯行，各已著手於攜帶兇器強盜
    、恐嚇取財犯行之實行，但因故未得手財物，均為未遂，依
    刑法第25條第2項規定，按既遂犯之刑度減輕之。 　
㈢、刑法第59條規定犯罪之情狀顯可憫恕者，得酌量減輕其刑，
    其所謂「犯罪之情狀」，與同法第57條規定科刑時應審酌之
    一切情狀，並非有截然不同之領域，於裁判上酌減其刑時，
    應就犯罪一切情狀（包括第57條所列舉之10款事項），予以
    全盤考量，審酌其犯罪有無可憫恕之事由（即有無特殊之原
    因與環境，在客觀上足以引起一般同情，以及宣告法定低度
    刑，是否猶嫌過重等等），以為判斷（最高法院95年度台上
    字第6157號判決意旨參照）。本件犯罪事實一之㈠、㈡部分，
    被告所為上開強盜行為固屬不該，然其強盜手段，與使用兇
    殘手段壓制被害人遂行強盜之犯罪模式所致生之危害性不同
    ，且被告犯罪事實一之㈡犯行僅得款600元，所侵害之財產法
    益尚屬輕微，被告犯後並已坦承全部犯行，復與被害人甲○
    、告訴人丙○○達成和解，書寫悔過書向其等表示歉意，被害
    人甲○、告訴人丙○○於調解筆錄亦表明願意原諒被告，不再
    追究被告之刑事責任，有原審法院109年度南司刑移調字第1
    2號調解筆錄及悔過書可參（原審卷第95-97頁），足見被告
    積極面對所犯過錯，深具悔意，倘分別處以加重強盜罪法定
    本刑之最低刑度即有期徒刑7年、加重強盜未遂罪依刑法第2
    5條第2項規定減輕後之最低刑度有期徒刑3年6月，誠屬情輕
    法重，更無從與上開犯罪情節較為嚴重之強盜犯行及事後未
    積極與被害人達成和解之行為人惡性區隔，衡其犯罪事實一
    之㈠、㈡犯行之犯罪情狀，在客觀上顯非不可憫恕，依刑法第
    59條規定酌減其刑，並就犯罪事實一之㈠部分依法遞減輕之
    。
㈣、量刑部分審酌被告正值青壯，竟不思循正途賺取所需，僅因
    缺款花用，即持刀強盜便利超商店員，足見其漠視法紀，並
    危及各該被害人之人身安全，殊為不該。復考量被告各次犯
    罪手段、情節、犯罪事實一、㈡所得財物金額、3次犯行均未
    實際造成被害人身體傷害，以及被告坦承全部犯行，且與甲○、丙○○、丁○○均達成和解並書寫悔過書道歉，暨其無任何
    財產犯罪前科紀錄之素行；兼衡其自述高職畢業、未婚、無
    子女、目前從事餐飲業打工、月收入8,000元、無須扶養任
    何人之家庭經濟狀況及智識程度等一切情狀，就犯罪事實一
    之㈠、㈡、㈢分別量處有期徒刑1年9月、3年6月、7月，並衡酌
    被告3次犯罪時間極為相近、行為態樣及手段之同質性甚高
    ，以及數罪所反應受刑人之人格特性與傾向，暨刑罰邊際效
    應隨刑期而遞減及行為人所生痛苦程度隨刑期而遞增之情形
    ，合併定其應執行刑為有期徒刑3年8月。復就沒收部分說明
    ，扣案廚師刀1把及綠色側背包1個均為被告所有，供本件強
    盜、恐嚇取財之犯罪工具，依刑法第38條第2項前段規定，
    在被告所犯各該罪刑項下宣告沒收之。扣案現金600元，係
    被告犯罪事實一之㈡犯行獲得之財物，依刑法第38條之1第1
    項前段規定宣告沒收之。
㈤、原審認事用法俱無不合，量刑亦稱妥適，被告上訴後，否認
    犯罪事實一之㈠、㈡犯行，辯稱僅構成恐嚇取財罪，並無理由
    ，已如上述。量刑部分，原判決就犯罪事實一之㈠、㈡部分予
    以酌減其刑後，均量處法定最低刑度，已無何量刑過重之可
    言，犯罪事實一之㈢部分，被告已經於犯罪事實一之㈠強盜未
    遂，犯罪事實一之㈡強盜既遂，竟又持續前往第三家便利超
    商門市行搶，其犯意甚堅，且短時間內行搶3家便利超商，
    影響社會治安不輕，原判決就該部分量處有期徒刑7月，除
    兼顧保護被害人之刑罰目的，亦兼及防衛社會之功能，尚無
    過重可言。至於原判決就犯罪事實一之㈠、㈡部分之酌減事由
    認為，被告該部分犯行情節輕微且犯後態度良好而依刑法第
    59條規定予以酌減，卻又於量刑理由記載，被告該部分犯行
    「漠視法紀，危害民眾財產安全及社會治安程度甚鉅」，理
    由不無矛盾之處，然衡情僅屬論述上之微疵，尚不影響判決
    之本旨，由本院逕予更正。
三、綜上，被告上訴指摘原判決不當，為無理由，應予駁回。
肆、應適用之法律：刑事訴訟法第368條。　　
本案經檢察官蔡宜玲提起公訴，檢察官楊碧英到庭執行職務
中　　華　　民　　國　　109 　年　　12　　月　　15　　日
                  刑事第一庭    審判長法　官  楊清安
                                      法　官  陳珍如
                                      法　官  蕭于哲
以上正本證明與原本無異。
被告就犯罪事實一之㈢恐嚇取財未遂部分，不得上訴。
其餘如不服本判決應於收受送達後20日內向本院提出上訴書狀，
其未敘述上訴理由者，並得於提起上訴後20日內向本院補提理由
書（均須按他造當事人之人數附繕本）「切勿逕送上級法院」。
　　　　　　　　　　　　　　　　　　　書記官  徐振玉
中　　華　　民　　國　　109 　年　　12　　月　　15　　日
附錄本件論罪科刑法條全文：
中華民國刑法第330條
犯強盜罪而有第321條第1項各款情形之一者，處7年以上有期徒
刑。
前項之未遂犯罰之。
中華民國刑法第346條
意圖為自己或第三人不法之所有，以恐嚇使人將本人或第三人之
物交付者，處6月以上5年以下有期徒刑，得併科3萬元以下罰金
。
以前項方法得財產上不法之利益或使第三人得之者，亦同。
前二項之未遂犯罰之。